臺灣高等法院臺中分院刑事判決
111年度上訴字第813號

上  訴  人  
即  被  告  張喬志


上列上訴人即被告因違反毒品危害防制條例案件，不服臺灣彰化
地方法院110年度訴字第999號中華民國111年1月25日第一審判決
（起訴案號：臺灣彰化地方檢察署110年度毒偵字第884、1248號
），提起上訴，本院判決如下：
    主  文
原判決撤銷。
甲○○犯如附表各編號所示之罪，各處如附表同編號主文欄所示之
刑。應執行有期徒刑壹年壹月，如易科罰金，以新臺幣壹仟元折
算壹日。
    事  實
一、甲○○分別基於施用第一級毒品海洛因及第二級毒品甲基安非
    他命之犯意，於附表所示之施用時間、施用地點，以附表所
    示之施用方式，施用第一級毒品海洛因2次、第二級毒品甲
    基安非他命2次。
二、案經彰化縣警察局彰化分局報請臺灣彰化地方檢察署檢察官
    偵查起訴。　　
    理  由
一、按現行刑事訴訟法為保障被告之反對詰問權，排除具有虛偽
    危險性之傳聞證據，以求實體真實之發見，於該法第 159條
    第 1項明定被告以外之人於審判外之言詞或書面陳述，除法
    律有規定者外，不得作為證據。而刑事訴訟法第159條之1至
    第159條之4有傳聞法則之例外規定，且被告以外之人於審判
    外之陳述，雖不符該 4條之規定，而經當事人於審判程序同
    意作為證據，法院審酌該言詞陳述或書面陳述作成時之情況
    ，認為適當者，亦得為證據；當事人、代理人或辯護人於法
    院調查證據時，知有刑事訴訟法第159條第1項不得為證據之
    情形，而未於言詞辯論終結前聲明異議者，視為有前項之同
    意，刑事訴訟法第159條之5定有明文。本件檢察官、被告甲
    ○○並未就本院以下所引用被告以外之人於審判外之陳述有所
    爭執，且迄於言詞辯論終結前，均未主張有刑事訴訟法第15
    9條第1項不得為證據之情形，是應認已同意作為證據，且經
    本院審酌後，認無不適當之情形，應認均有證據能力，合先
    敘明。
二、上開事實，業據被告甲○○迭於警詢、偵查、原審及本院審理
    時坦承不諱，並有如附表各編號證據欄所示之證據在卷可憑
    ，是本案事證明確，被告犯行均洵堪認定，皆應依法論科。
三、論罪科刑：
  ㈠本件被告甲○○前因施用毒品案件，經依臺灣彰化地方法院裁
    定送觀察、勒戒後，認無繼續施用毒品之傾向，於108年11
    月8日執行完畢釋放，並經臺灣彰化地方檢察署檢察官以108
    年度毒偵字第536號為不起訴處分確定，有臺灣高等法院被
    告前案紀錄表在卷可按（本院卷第26至27頁）。是其於上開
    觀察、勒戒執行完畢釋放後之3年內，再犯本案施用毒品之
    罪，依毒品危害防制條例第23條第2項規定，即應由檢察官
    依法追訴；法院予以實體審究，程序上洵無不合，先予敘明
    。
  ㈡核被告所為，係犯毒品危害防制條例第10條第1項之施用第一
    級毒品罪及同條第2項之施用第二級毒品罪。而被告於施用
    第一級毒品海洛因及第二級毒品甲基安非他命前分別持有第
    一級毒品海洛因及第二級毒品甲基安非他命之低度行為，各
    為施用第一級毒品海洛因及第二級毒品甲基安非他命之高度
    行為所吸收，均不另論罪。
  ㈢又被告各次施用第一、二級毒品之時間、方式均有不同，故
    其所犯上開4罪，犯意各別，行為互殊，應予分論併罰。　
  ㈣關於是否依累犯規定加重其刑
　  按刑法第47條第1項有關累犯加重本刑之規定，不生違反憲
    法一行為不二罰原則之問題。惟其不分情節，基於累犯者有
    其特別惡性及對刑罰反應力薄弱等立法理由，一律加重最低
    本刑，於不符合刑法第59條所定要件之情形下，致生行為人
    所受之刑罰超過其所應負擔罪責之個案，其人身自由因此遭
    受過苛之侵害部分，對人民受憲法第8條保障之人身自由所
    為限制，不符憲法罪刑相當原則，牴觸憲法第23條比例原則
    。於此範圍內，有關機關應自本解釋公布之日起2年內，依
    本解釋意旨修正之。於修正前，為避免發生上述罪刑不相當
    之情形，法院就該個案應依本解釋意旨，裁量是否加重最低
    本刑，司法院釋字第775號解釋文參照。查被告前因違反槍
    砲彈藥刀械管制條例案件，經臺灣彰化地方法院以108年度
    簡字第929號判決處有期徒刑2月，於109年2月4日易科罰金
    執行完畢等情，有臺灣高等法院被告前案紀錄表在卷可考；
    是被告於受前案有期徒刑執行完畢後，5年內故意再犯本案
    有期徒刑以上之4罪，雖均構成累犯。然審酌被告前所犯未
    經許可持有子彈罪，屬侵害社會法益之公共危險罪，與本案
    施用第一、二級毒品罪之罪質迥異，且犯罪行為、手段、目
    的均不相同，對社會危害之程度，亦有相當差別，前後兩者
    間顯無延續性或關聯性，尚難認為其具有對刑罰反應力薄弱
    或主觀惡性重大之情形，故本院綜合斟酌前揭各項情狀，與
    衡酌罪刑相當原則及依司法院大法官會議釋字第775 號解釋
    意旨，認本件被告所為2次施用第一級毒品與2次施用第二級
    毒品犯行，尚無依刑法第47條第1項規定加重其刑之必要，
    爰不予加重其刑。
四、原審以被告上開施用毒品各罪事證明確，而予以論罪科刑，
    固非無見。然查：依前述㈣之說明，本院認被告本件所犯各
    罪雖均構成累犯，但綜合審酌各情後認其皆無加重其刑之必
    要，原審予以加重其刑，誠有未當。被告以原審量刑過重為
    由，提起上訴，即為有理由；且原審判決既有上開可議之處
    ，應由本院將原判決撤銷改判。爰以行為人之責任為基礎，
    審酌被告經觀察、勒戒後，猶未能深切體認毒品危害己身之
    鉅，及早謀求脫離毒害之道，反而再犯，未見收斂、警惕，
    無視於毒品對於自身健康之戕害及國家對於杜絕毒品犯罪之
    禁令，且慮及施用毒品後常伴隨其餘反社會性之行為出現，
    對社會造成危害，所為實屬不當；另審度施用毒品為自戕行
    為，犯罪心態與一般刑事犯罪之本質並不相同，容應以「病
    人」之角度考量，且施用毒品者均有相當程度之成癮性及心
    理依賴，應側重適當之醫學治療及心理矯治為宜，屢次更重
    之刑罰並無法達到預防犯罪之效果；兼衡其高職畢業，目前
    在晚上兼任火鍋店之時薪店員，月收入約新臺幣（下同）1
    萬5千元，尚有積欠銀行10萬元之債務，離婚，有1名未成年
    子女之智識程度、家庭生活及經濟狀況等一切情狀，分別量
    處如附表各編號主文欄所示之刑，並均諭知易科罰金之折算
    標準，及定其應執行之刑，復就所定應執行之刑，諭知易科
    罰金之折算標準，以示懲儆。
據上論斷，應依刑事訴訟法第369條第1項前段、第364條、第299
條第1項前段，毒品危害防制條例第10條第1項、第2項，刑法第1
1條前段、第41條第1項前段、第51條第5款，刑法施行法第1條之
1第 1項，判決如主文。
本案經檢察官吳怡盈提起公訴，檢察官乙○○到庭執行職務。
中　　華　　民　　國 　 111　 年　　5　　月 　　12　　日
             刑事第七庭  審判長法  官  梁  堯  銘
                              法  官  羅  國  鴻
                              法  官  張  智  雄
以上正本證明與原本無異。
施用第二級毒品部分，不得上訴。
其餘部分如不服本判決得上訴部分應於收受送達後二十日內向本
院提出上訴書狀，其未敘述上訴理由者，並得於提起上訴後二十
日內向本院補提理由書（均須按他造當事人之人數附繕本）「切
勿逕送上級法院」。因疫情而遲誤不變期間，得向法院聲請回復
原狀。
                              書記官  江  玉  萍
　　　　　　　　　　　　　　　
中　　華　　民　　國　　111 　年　　5 　　月　　12　　日
附錄本案論罪科刑法條：
毒品危害防制條例第10條
施用第一級毒品者，處6月以上5年以下有期徒刑。
施用第二級毒品者，處3年以下有期徒刑。

附表：
編號 所施用 毒品 施用時間 施用方式 採尿時間 證據 主文   施用地點     1 第一級毒品海洛因 110年5月6日晚間11時許 將海洛因摻入香菸後點燃吸食  110年5月7日凌晨1時2分許  ①臺灣彰化地方檢察署檢察官強制到場(強制採驗尿液)許可書（毒偵884卷第37頁）。 ②彰化縣警察局彰化分局委託檢驗尿液代號與真實姓名對照認證單（毒偵884卷第39頁）。 ③立人醫事檢驗所濫用藥物尿液檢驗報告【轉碼編號：00000000000（R1)】（原審卷第63頁）。 甲○○犯施用第一級毒品罪，處有期徒刑陸月，如易科罰金，以新臺幣壹仟元折算壹日。   稱謂「國欽」之真實姓名、年籍不詳男子位於彰化縣彰化市建國科技大學附近之租屋處     2 第二級毒品甲基安非他命 110年5月6日晚間9時35分許 將甲基安非他命置於玻璃球內燒烤後吸食其煙霧   甲○○犯施用第二級毒品罪，處有期徒刑參月，如易科罰金，以新臺幣壹仟元折算壹日。   稱謂「國欽」之真實姓名、年籍不詳男子位於彰化縣彰化市建國科技大學附近之租屋處     3 第一級毒品海洛因 110年8月10日凌晨3時許 將海洛因摻入香菸後點燃吸食 110年8月11日上午9時28分許 ①去氧核醣核酸條例以外案件接受尿液採樣同意書、臺灣彰化地方檢察署鑑定許可書（毒偵1248卷第29、33頁）。 ②彰化縣警察局彰化分局委託檢驗尿液代號與真實姓名對照認證單、應受尿液採驗人尿液檢體採集送驗紀錄（毒偵1248卷第27、31頁）。 ③立人醫事檢驗所濫用藥物尿液檢驗報告(轉碼編號：00000000000)（毒偵1248卷第25頁）。 甲○○犯施用第一級毒品罪，處有期徒刑陸月，如易科罰金，以新臺幣壹仟元折算壹日。   彰化縣○○鎮○○路0段000巷0號     4 第二級毒品甲基安非他命 110年8月10日凌晨2時許 將甲基安非他命置於玻璃球內燒烤後吸食其煙霧   甲○○犯施用第二級毒品罪，處有期徒刑參月，如易科罰金，以新臺幣壹仟元折算壹日。   彰化縣○○鎮○○路0段000巷0號